臺灣高等法院刑事判決　　　　　　　　 94年度上訴字第518號
上　訴　人　臺灣板橋地方法院檢察署檢察官
被　　　告　乙○○
　　　　　　丙○○
共　　　同
選任辯護人　吳文升律師
上列上訴人因被告等違反著作權法案件，不服台灣板橋地方法院
93 年度簡上字第508號，中華民國94年1月6日第一審判決（聲請
簡易判決處刑案號：台灣板橋地方法院檢察署93年度偵字第 689
號、第7625號，原審法院改依通常程序審判）提起上訴，本院判
決如下：
    主  文
原判決撤銷。
乙○○、丙○○共同意圖營利，而以重製之方法侵害他人之著作
財產權，各處拘役伍拾日，如易科罰金，均以佰元折算壹日。
    事  實
一、乙○○前為駿懋興業有限公司（下稱駿懋公司）負責人，經
    營製造桌曆、日曆、週曆、筆記本等商品；丙○○當時受僱
    於乙○○，為該公司職員。乙○○以一年一次付款方式，取
    得甲○○授權使用其所拍攝照片，並將照片存檔於電腦內。
    嗣後駿懋公司結束營業，丙○○則在臺北縣土城市○○路 ○
    段312 號開設金利揚行，經營與駿懋公司相同營業項目，並
    僱用乙○○擔任業務員。丙○○、乙○○均明知前向甲○○
    一年一次付款取得授權之「黃山雀」照片2 幀、「牛背鷺」
    照片1幀、「蘭尾鴝」照片1幀，具有原創性依法享有著作權
    之攝影著作，亦明知甲○○前授權給駿懋公司得以重製之期
    間業已屆滿，未經甲○○同意或授權，不得擅自重製或散布
    ，竟基於共同之犯意，意圖營利，於民國92年 9月12日，在
    金利揚行，指示不知情之員工林詩敏，擅自將前存檔於電腦
    內之「黃山雀」照片2幀、「牛背鷺」照片1幀、「蘭尾鴝」
    照片1幀，重製成品名為「SA-2四季鳥語」三角桌曆中1月、
    10月、11月、12月曆共樣品十多件，及印製在金利揚行發行
    之2004年產品目錄內第3 頁內，郵寄至不特定客戶以供訂製
    ，而侵害告訴人所享有攝影著作財產權。嗣因甲○○於92年
    10月上旬，收到金利揚行產品目錄，發現上情，於92年10月
    8 日，由其妻出面，向金利揚行以每件新臺幣40元價格購得
    「SA-2四季鳥語」三角桌曆6本，因而查獲。
二、案經被害人甲○○告訴，由台灣板橋地方法院檢察署檢察官
    聲請簡易判決處刑，原審法院改為通常程序審理。
    理  由
一、訊據被告丙○○、乙○○固均坦承為金利揚行負責人及業務
    員，金利揚行所印製之「SA -2四季鳥語」三角桌曆1月、10
    月、11月、12月頁面，使用告訴人甲○○享有著作財產權之
    「黃山雀」照片2幀、「牛背鷺」照片1幀、「蘭尾鴝」照片
    1 幀等攝影著作等情不諱，惟矢口否認有違反著作權法犯行
    。被告乙○○辯稱：伊以前所經營之駿懋公司結束營業，將
    電腦及辦公設備分給員工被告丙○○等為遣散費，沒想到會
    用到以前存在電腦內之照片，是誤用，無犯罪之故意云云。
    被告丙○○則辯稱：伊原在駿懋公司上班，後來駿懋公司結
    束營業，電腦分給員工充當資遣費，不知道電腦裡面的圖檔
    不可以用；是決定桌曆要做什麼主題，再告訴員工林詩敏將
    電腦光碟內之照片結合起來設計桌曆，不知道用到告訴人的
    照片，發現誤用後，即改正重新印刷云云。
二、經查：
（一）被告丙○○於90年5月間，在臺北縣土城巿中央路4段312
      號開設金利揚行，從事印製、販售筆記本、三角桌曆、桌
      曆臺等產品之業務，並僱用被告乙○○擔任業務員，對外
      招攬客戶訂購產品；被告丙○○於92年9 月間指示員工林
      詩敏組合金利揚行購買、經合法授權使用之光碟片及公司
      內部電腦內之鳥類照片，設計主題為「四季鳥語」之93年
      度（即
      月、11月、12月等頁面分別使用告訴人享有著作財產權之
      「黃山雀」照片2幀、「牛背鷺」照片1幀、「藍尾鴝」照
      片1幀等攝影著作，另設計金利揚行93 年度推出各式日曆
      、桌曆臺、筆記本、三角桌曆等產品之目錄，其中第3 頁
      亦印有「四季鳥語」三角桌曆1 月頁面暨告訴人享有著作
      財產權之「黃山雀」照片1幀。復於92年9月間委託安多利
      合版事業聯盟製版，並交由雅裕彩色印刷股份有限公司（
      下稱雅裕公司）印刷1000份，再自行裁紙、配頁、包底板
      、裝訂成冊共10冊；嗣告訴人於接獲目錄後認有侵害其權
      利，於92年10月8 日偕同其妻前往金利揚行，由其妻出面
      進入金利揚行門巿內，向該商行員工林詩敏購買已包底板
      、裝訂成冊之「四季鳥語」三角桌曆6 冊等事實，為被告
      丙○○、乙○○二人所不否認，並經證人即告訴人於審理
      時證述明確，又為證人林詩敏於偵查中及原審法院審理時
      證述屬實，復有財團法人金融聯合徵信中心查詢公司登記
      資訊1件、告訴人享有著作財產權之「黃山雀」照片2幀、
      「牛背鷺」照片1幀、「藍尾鴝」照片1幀、「四季鳥語」
      三角桌曆彩色影本1份、金利揚行2004年產品目錄1份、安
      多利合版事業聯盟應收對帳單影本1 紙、雅裕公司估價單
      影本1紙、金利揚行開立之送貨單影本暨統一發票影本各1
      紙附卷可佐。並經告訴人於原審93年11月25日審判中提出
      攝影著作原稿底片經核閱無訛，被告等確有重製及散布告
      訴人之攝影著作。
（二）被告等雖辯稱是誤用照片，沒有犯罪故意云云。然使用他
      人之攝影著作，須取得授權及支付費用，本案照片為被告
      等前以一年一次付款取得授權，存於電腦檔案內，為被告
      等所坦承。而被告等所經營之桌曆、月曆、日曆、筆記本
      等商品製作，最重要者即為其上圖案照片，其等既明知任
      何照片均須付費取得授權，且以往均為如此辦理，本次印
      製商品，其餘照片亦付費取得授權，何以本案之照片即可
      不付費取得授權？則其使用本案攝影著作，如何可能誤用
      而無犯罪之故意？
（三）被告等又辯稱：是員工林詩敏自行由電腦存檔取用照片，
      渠並不知情云云。然證人林詩敏於檢察官訊問時已明確具
      結證稱：是被告乙○○叫我去電腦上捉圖案，捉下來我排
      版，排版後羅（麗玉）及陳（進福）都會看過，他們說沒
      問題，我才印了做樣品（見93年度第4689號偵查卷第41頁
      ）。該電腦內照片既為被告等原先向告訴人取得，指示林
      詩敏讀取下載重製，且經被告二人事先審核後才印製，被
      告等如何諉為不知，而為誤用。
（四）至被告等事後雖將侵害著作權之產品銷燬，另從新印製其
      他合法之產品，為證人盧春芳等證明在卷。但此僅係其犯
      罪後善後及態度問題，尚不足以解免其已完成犯罪之事實
      。
（五）綜上所述，被告所辯，為卸責之詞，不足採信。渠等罪證
      明確，犯行洵堪認定，應予依法論科。
三、被告犯罪行為後，著作權法於93年9月1日修正公布施行，原
    著作權法第九十一條第一項規定：意圖營利而以重製之方法
    侵害他人之著作財產權者，處五年以下有期徒刑、拘役，或
    併科新臺幣二十萬元以上二百萬元以下罰金。第九十一條之
    一第一項規定：意圖營利而以移轉所有權之方法散布著作原
    件或其重製物而侵害他人之著作財產權者，處三年以下有期
    徒刑、拘役，或科或併科新臺幣七十五萬元以下罰金。修正
    後第九十一條第一項改列為第二項之意圖銷售或出租而擅自
    以重製之方法侵害他人之著作財產權者，處六月以上五年以
    下有期徒刑，得併科新臺幣二十萬元以上二百萬元以下罰金
    。第九十一條之一第一項改為第二項之明知係侵害著作財產
    權之重製物而散布或意圖散布而公開陳列或持有者，處三年
    以下有期徒刑，得併科新臺幣七萬元以上七十五萬元以下罰
    金。經比較結果，以行為時之舊法有利於被告。依刑法第二
    條第一項但書之規定，應適用有利於被告之行為時法。核被
    告丙○○、乙○○所為，係犯行為時行為時著作權法第九十
    一條第一項意圖營利以重製方法侵害他人著作財產權罪、同
    法第九十一條之一第一項意圖營利散布重製物侵害他人著作
    財產權罪。被告二人間，有犯意聯絡及行為分擔，應論以共
    同正犯，被告二人所犯上開二罪，有方法與結果之牽連關係
    ，應從較重之著作權法第九十一條第一項處斷。被告二人利
    用不知情之員工林詩敏犯罪，為間接正犯。
四、原審未詳研求，遽為被告無罪之諭知，自嫌欠洽。檢察官上
    訴意旨，指摘原判決不當，為有理由，應由本院將之撤銷改
    判。爰審酌被告二人之品行、智識程度、犯罪之動機、所生
    危害之程度以及犯罪後已將重製物銷燬，消弭損害等一切情
    狀，各量處如主文第二項所示之刑，並諭知易科罰金之折算
    標準，以資懲儆。
五、據上論斷，應依刑事訴訟法第三百六十九條第一項前段、第
    三百六十四條、第二百九十九條第一項前段，行為時著作權
    法第九十一條第一項、第九十一條之一第一項，刑法第二條
    第一項但書、第十一條前段、第二十八條、第五十五條、第
    四十一條第一項前段，罰金罰鍰提高標準條例第二條，判決
    如主文。
本案經檢察官劉文水到庭執行職務。
中    華    民    國    94    年     3    月    31    日
                  臺灣高等法院刑事第二十三庭
                  　          審判長法  官  尤豐彥
                    　              法  官  鄧振球
                       　           法  官  趙功恆
以上正本證明與原本無異。
如不服本判決，應於收受送達後十日內向本院提出上訴書狀，其
未敘述上訴之理由者並得於提起上訴後十日內向本院補提理由書
（均須按他造當事人之人數附繕本）。
                                    書記官  孫佩琳
中　　華　　民　　國　　94　　年　　3 　　月　　31　　日
附錄本案論罪科刑法條全文：
行為時著作權法第九十一條第一項
意圖營利而以重製之方法侵害他人之著作財產權者，處五年以下
有期徒刑、拘役，或併科新臺幣二十萬元以上二百萬元以下罰金
。
行為時著作權法第九十一條之一第一項
意圖營利而以移轉所有權之方法散布著作原件或其重製物而侵害
他人之著作財產權者，處三年以下有期徒刑、拘役，或科或併科
新臺幣七十五萬元以下罰金。
